【裁判字號】    95,訴緝,426
【裁判日期】    951110
【裁判案由】    殺人未遂等
【裁判全文】
臺灣臺中地方法院刑事判決             95年度訴緝字第426號
公  訴  人  臺灣臺中地方法院檢察署檢察官
被      告  丁○○
                    （另案在臺灣雲林第二監獄執行中）
指定辯護人  本院公設辯護人  丙○○
上列被告因殺人未遂等案件，經檢察官提起公訴（93年度偵字第
18272號），本院判決如下：
    主    文
丁○○殺人未遂，處有期徒刑陸年。扣案電鑽頭壹截沒收之。
被訴強盜部分，無罪。
    犯罪事實
一、丁○○、戊○○及甲○○三人於民國九十三年二月十一日凌
    晨與數名友人聚餐唱歌飲酒至同日凌晨四時三十分許，嗣返
    回臺中市北屯區○○○街二五號四樓之三戊○○平日供朋友
    聚會之處所，繼續泡茶聊天。緣丁○○因前犯傷害案件，經
    臺灣臺中地方法院檢察署通緝在案，因無收入來源，欲向戊○○調借生活費新臺幣（下同）一萬元遭拒絕，復因其平日
    雖接受戊○○之接濟，惟認戊○○常對其呼來喚去把其當成
    小弟，早生怨懟，酒後言語爭執間，竟突起兇心，基於殺人
    之犯意，以其所有從事機械板金工作用來在鐵板劃線之用而
    刻意將前端磨成尖銳之電鑽頭一支，突向朝戊○○之左胸心
    窩處猛刺一下，致電鑽頭斷成二截（其中一截斷卡在戊○○
    之左胸腔內），致戊○○受有左側胸部穿刺傷併血氣胸及胸
    內異物殘留、左側橫膈膜穿孔、胃及肝臟表淺損傷之嚴重傷
    害而殺人未遂。戊○○後因體力不支倒臥於沙發之上。丁○○見狀，認戊○○已傷重不治，遂與當時酒醉睡於前址沙發
    之甲○○離開現場。嗣經戊○○自行撥打一一九電話呼叫救
    護車，經送往醫院急救始免於難，並扣得經手術後取出之電
    鑽頭一截。
二、案經戊○○訴由臺中市警察局第五分局報告臺灣臺中地方法
    院檢察署檢察官偵查起訴。
    理    由
甲、有罪部分
一、按現行刑事訴訟法為保障被告之反對詰問權，排除具有虛偽
    危險性之傳聞證據，以求實體真實之發見，於該法第一百五
    十九條第一項明定被告以外之人於審判外之言詞或書面陳述
    ，除法律有規定者外，不得作為證據。又被告以外之人於審
    判外之陳述，雖不符前四條之規定（即刑事訴訟法第一百五
    十九條之一至一百五十九條之四），而經當事人於審判程序
    同意作為證據，法院審酌該言詞陳述或書面陳述作成時之情
    況，認為適當者，亦得為證據；當事人、代理人或辯護人於
    法院調查證據時，知有第一百五十九條第一項不得為證據之
    情形，而未於言詞辯論終結前聲明異議者，視為有前項之同
    意，刑事訴訟法第一百五十九條之五定有明文。本件檢察官
    、被告、辯護人除就辯護人主張告訴人戊○○之警詢及偵訊
    筆錄無證據能力外（見本院九十五年九月十八日準備程序筆
    錄），其餘證人部分，檢察官、被告、辯護人均未就被告以
    外之人於審判外之陳述有所爭執，且迄於言詞辯論終結前，
    均未主張有刑事訴訟法第一百五十九條第一項不得為證據之
    情形，是應認已同意作為證據，且經本院審酌後，認無不適
    當之情形，應認均有證據能力。至於本件告訴人在偵查中向
    檢察官所為之陳述，固屬審判外之陳述，惟告訴人於偵查中
    之證詞並無顯有不可信之情形，依上開條文，自有證據能力
    。又告訴人於警詢時之陳述，雖亦屬審判外之陳述，然告訴
    人於本院審理時業經到庭具結作證，並經被告及其指定辯護
    人為對質詰問，本院認其警詢中所述，具有可信之特別情形
    ，且為證明犯罪事實之存否所必要，故亦有證據能力。另中
    國醫藥大學附設醫院診斷證明書、九十四年二月十四日院歷
    字第０九四０二００四五九號函及附件告訴人戊○○之病歷
    影本一份，雖屬該醫院於審判外之陳述，惟告訴人於案發後
    確有受傷接受手術治療之事實，此項客觀事實之表述並無顯
    不可信之情況，且為從事業務之人於業務上所製作之紀錄文
    書或證明文書，且公訴人、被告及指定辯護人於本院審理時
    復均同意作為證據，故亦有證據能力，合先敘明。
二、訊據被告丁○○固對有拿電鑽頭剌傷告訴人戊○○，及造成
    告訴人戊○○上開傷勢等事實均坦承不諱，惟矢口否認其有
    殺人之犯意，辯稱：其告知告訴人戊○○過幾天欲往南部找
    朋友，沒有車錢及零用錢，故向告訴人索取一萬元，告訴人
    不太願意給其，說要十天、半個月以後才要給，其很生氣，
    就拿鑽頭殺告訴人，是用刺的，刺了一下，又徒手打告訴人
    背部及頭部，其壓著告訴人就沒有動，恐已刺死告訴人，所
    以叫在場之證人甲○○趕快離開，並且說告訴人應該是沒有
    救了；其一開始只是想打告訴人，不是要殺死，其並無殺人
    犯意云云。經查：
  (一)被告因心生不滿持電鑽頭刺擊告訴人之事實，業據被告供認
    不諱，核與告訴人於警詢時、偵查中及本院審理中指證情節
    大致相符。其證稱：突然間被告拿出預藏的一支電鑽頭，趁
    其不注意時對左胸心臟部位刺下，刺下時鐵器就折斷了，當
    時其有掙扎，並與被告發生拉扯，其流了很多血，後來體力
    不支，就躺在沙發上，證人甲○○想要上前來扶，但被告對
    證人甲○○說，其刺的很深，可能活不了，並謂此事與證人
    甲○○無關，要證人甲○○不要多事，並要求證人甲○○與
    其一起離開，待渠等二人離開後，其尚有一點意識，就趕快
    打一一九電話求救等語。而告訴人遭刺擊受有左側胸部穿刺
    傷併血氣胸及胸內異物殘留、左側橫膈膜穿孔、胃及肝臟表
    淺損傷一節，有中國醫藥大學附設醫院診斷證明書一份及其
    九十四年二月十四日院歷字第０九四０二００四五九號函及
    附件告訴人戊○○之病歷影本一份在卷可參，復有告訴人送
    醫急救手術後取出之電鑽頭一截可證。
  (二)被告雖以無殺人犯意置辯，惟查被告自承：當天其向告訴人
    表示欲至南部訪友，並無車資及零用錢，故借款一萬元，惟
    告訴人推稱要十天、半個月以後才能借款，復因告訴人在他
    人面前提被告遭通緝之事，看似有意陷害，一時氣憤刺告訴
    人戊○○等情，足見被告對告訴人早有不滿，積怨已深，在
    索款未果之際忿而逞兇，已難認其並無殺人動機。又被告雖
    辯稱其從事零工，該電鑽頭係用於扳金工作時在鐵板上劃線
    之用云云，然被告供承當時並無工作，在本案發生前二、三
    個月即在告訴人之賭場幫忙煮飯、端茶、打掃，而電鑽頭係
    放在提包內，並置於機車內等語，顯見事發當時被告並非從
    事扳金工作，更無需隨身攜帶該電鑽頭，被告竟刻意攜帶該
    電鑽頭，竟持以行兇，顯見其早有不逞之意。況上開所持電
    鑽頭對人體威脅殺傷力非小，且告訴人遭被告刺擊部位係在
    左胸，更係心臟之人體重要臟器所在部位，且受有左側胸部
    穿刺傷併血氣胸及胸內異物殘留、左側橫膈膜穿孔、胃及肝
    臟表淺損傷之嚴重傷害，而被告刺擊後存留一截電鑽頭插在
    證人戊○○體內，經開刀手術後始得以取出等情，己如前述
    ，顯見被告持極具殺傷力之兇器朝告訴人身體重要部位刺殺
    ，且力道猶至電鑽頭斷裂，復造成告訴人嚴重傷勢，益徵其
    用力之猛、殺意之堅。而被告行兇後，猶向在場證人甲○○
    稱告訴人已沒有救了等情，業據證人甲○○證述明確，其於
    偵查中結證稱：當時其因酒醉睡於沙發上，後來被告叫其起
    來時，看見告訴人倒在沙發上，其有問被告是否叫救護車，
    被告回以不用了，且說「那個人沒救了，被我刺的很深」等
    語。綜上諸情以觀，以被告之前已對告訴人諸多不滿，且持
    事先預備殺傷力強大之兇器行兇，及其刺殺過程及事後之反
    應，足證被告確有殺告訴人之故意甚明，被告辯以並無殺人
    犯意云云，顯係卸責之詞，不足採信。本件事證明確，被告
    犯行堪以認定，自應依法論罪科刑。
三、核被告所為，係犯刑法第二百七十一條第二項、第一項之殺
    人未遂罪。又被告基於殺人之犯意持電鑽頭刺殺告訴人戊○○而未致死亡，為未遂犯，按刑法關於未遂犯之處罰，修正
    前第二十五條規定：「已著手於犯罪行為之實行而不遂者，
    為未遂犯，未遂犯之處罰，以有特別規定者，為限」，修正
    前第二十六條前段規定「未遂犯之處罰，得按既遂犯之刑減
    輕之」，九十五年七月一日刑法修正施行後，上開關於未遂
    犯之處罰，乃統一移置於修正後刑法第二十五條規定「已著
    手於犯罪行為之實行而不遂者，為未遂犯。未遂犯之處罰，
    以有特別規定者為限，並得按既遂犯之刑減輕之。」，比較
    上開新舊法，僅屬法條順序之移置，對於被告並無有利或不
    利之情形，是刑法關於未遂犯之處罰規定於新舊法均無不利
    之情形，依刑法第二條第一項前段之規定，應逕行適用被告
    行為時之法律規定，即應適用修正前刑法第二十六條前段之
    規定減輕其刑。爰審酌被告僅因告訴人拒絕資助其生活費用
    及先前之不滿，竟不念舊誼，因微茫小忿痛下殺手，且手段
    兇殘，直接刺殺告訴人戊○○左胸要害部位，顯欲置告訴人
    於死地，且於審理中猶否認殺人犯意，惟犯後尚知關心告訴
    人之傷勢及治療情形，業據告訴人戊○○於本院審理中陳明
    ，足見其良心未泯，且當庭對其行為表示懊悔，犯後態度尚
    稱良好等一切情狀，量處如主文第一項所示之刑。扣案之電
    鑽頭一截，為供犯罪所用之物，且屬被告所有，並經被告陳
    明在卷，爰依刑法第三十八條第一項第二款之規定，併予宣
    告沒收。
乙、無罪部分：
一、公訴意旨略以；被告丁○○在上開刺殺告訴人戊○○後，另
    基於強盜之犯意，於告訴人被其殺傷因體力不支倒於沙發不
    能抗拒之情況下，搜刮告訴人口袋內一萬一千元得逞後，即
    與當時酒醉睡於前址沙發之證人甲○○離開現場，因認被告
    另涉有刑法第三百二十八條第一項之強盜罪嫌。
二、按犯罪事實應依證據認定之，無證據不得認定犯罪事實，刑
    事訴訟法第一百五十四條第二項定有明文。又按事實之認定
    ，應憑證據，如未能發現相當證據，或證據不足以證明，自
    不能以推測或擬制之方法，以為裁判基礎，最高法院四十年
    台上字第八六號判例可供參照。再按認定犯罪事實所憑之證
    據，雖不以直接證據為限，間接證據亦包括在內；然而無論
    直接或間接證據，其為訴訟上之證明，須於通常一般之人均
    不致，有所懷疑，而得確信其為真實之程度者，始得據為有
    罪之認定，倘其證明尚未達到此一程度，而有合理之懷疑存
    在時，事實審法院復已就其心證上理由予以闡述，敘明其如
    何無從為有罪之確信，因而為無罪之判決，尚不得任意指為
    違法。最高法院七十六年台上字第四九八六號判例可供參照
    。
三、公訴人認被告涉有上開強盜罪嫌，無非以告訴人之指訴，並
    參以被告在行兇後，即前往友人即證人張繼宗住處，向張繼
    宗、賈國強借得三千元、四千元後逃逸無蹤，足認被告當時
    確有金錢短缺之情事。又告訴人口袋內一萬一千元之現鈔在
    告訴人送醫入開刀房急救時，經證人即告訴人之母盧林雪檢
    視時，已不復存在，業經證人盧林雪於偵查中結證明確，足
    徵告訴人指稱被告在告訴人被刺倒於沙發之際，搜刮告訴人
    口袋錢財之事實，為其論據。
四、訊據被告堅決否認其在告訴人被刺倒於沙發之際，搜刮告訴
    人口袋一萬一千元之事實，辯稱：當時告訴人戊○○被剌傷
    後是左側側躺在沙發上，而其本人則坐在其右側，不可能去
    搜他左側的口袋，其當天只有拿告訴人右後方口袋的皮夾，
    因為告訴人之前有向其表示皮夾沒有錢，其想拿出來確認是
    否真的沒有錢，後來有放回去，並沒有拿戊○○一毛錢等語
    ，經查：
  (一)告訴人戊○○遭刺殺後，被告確有翻動其皮夾及褲袋，惟褲
    袋內之現金百元鈔被告並未取走一節，業據證人戊○○於本
    院審理中證述明確。其證稱：其當天錢分兩個地方放，褲子
    左邊口袋放千元大鈔，約有一萬多元，右邊口袋放百元鈔票
    ，約有一千多元，皮夾放在右後方口袋，皮夾內沒有半毛錢
    ，當天渠被刺倒在沙發上之情形確係左側躺在沙發上，其倒
    下去是往左邊倒，且確定被告有搜其皮夾的動作，也有搜口
    袋，其右邊的百元鈔被告有拿起來看，又放回去，左邊口袋
    有無搜括並不確定，但確定有搜皮夾，被告將其皮夾取出，
    丟在桌上，因為皮夾內沒錢；當時其很虛弱，意識不是很清
    楚，開完刀後開刀房護士交給家屬只有百元鈔，千元鈔不見
    了，被告有無拿錢其不肯定等語。足見告訴人並不能確定被
    告有搜索其左邊口袋，並拿走其中千元大鈔之事實，且當天
    在現場之證人甲○○亦證稱其被被告叫醒之後，並沒有看到
    被告有拿取告訴人錢財等語。顯言見證人戊○○僅確定被告
    有翻動其皮夾及褲袋，且就其褲袋內百元鈔並未拿取，雖千
    元鈔在事後開刀經證人戊○○之母表示不復存在，惟證人戊○○亦無法確認被告是否確有翻找其放置千元鈔之左口袋及
    取走其內千元鈔一萬一千元之事實。且被告辯以當時證人戊○○係向左側倒在沙發上一節，核與證人戊○○證述情節相
    侔，衡情倘非翻動證人戊○○身體，恐難翻找左側褲袋，是
    被告辯以並未翻動證人戊○○左褲袋一節，當非虛妄。雖證
    人盧林雪證稱其子即證人戊○○告以身上有一萬一千元之千
    元鈔，惟事後並未看到千元鈔等語，然其僅係證人盧林雪自
    證人戊○○處聽聞得知之事，並未親見原確有千元鈔之事，
    未足遽認被告確有取走千元鈔之事實。
  (二)況被告當天離開現場後旋即向證人甲○○借款二千元，並稱
    其身上沒有錢云云，復又要求證人甲○○陪同前往向證人張
    繼宗及賈國強二人各借款三千元、四千元等情，業據證人甲○○、張繼宗、賈國強之證述明確。衡諸被告行兇後僅向其
    友人各借款數千元，金額非高，猶需四處告貸，足見其確需
    款恐急，倘被告有意強盜證人戊○○財物，衡情應將證人戊○○連同身上百元鈔搜刮一空，當不致於在搜得百元鈔後又
    將之放回證人戊○○之右褲袋內之理。是被告辯以其欲向證
    人戊○○借款，惟證人戊○○推辭稱需十天、半個月之後，
    因此翻找證人戊○○口袋及皮夾，目的是要看看告訴人是否
    真的沒錢，有沒有騙他等情，尚非無稽。
五、綜上所述，本院認公訴人所指之證據尚不足為不利於被告之
    認定，此外，復查無其他積極之證據足資證明被告確有公訴
    人所指之犯行，此部分之犯罪事實即屬不能證明，依法自應
    諭知無罪之判決。
據上論斷，應依刑事訴訟法第二百九十九條第一項前段、第三百
零一條第一項，刑法第二條第一項、第二百七十一條第二項、第
一項、修正前刑法第二十六條前段、第三十八條第一項第二款，
判決如主文。
本案經檢察官乙○○到庭執行職務。
中    華    民    國    95    年    11    月    10    日
                  刑事第十四庭  審判長法  官  楊真明
                                      法  官  劉逸成
                                      法  官  陳  葳
上正本證明與原本無異。
如不服本判決，應於收受本判決後十日內向本院提出上訴書狀，
其未敘述上訴理由者，並得於提起上訴後十日內向本院補提理由
書狀（均須按他造當事人之人數附繕本）「切勿逕送上級法院」
。
                                      書記官  張雅如
中    華    民    國    95    年    11    月    13    日
附錄法條：
刑法第二百七十一條
殺人者，處死刑、無期徒刑或十年以上有期徒刑。
前項之未遂犯罰之。
預備犯第一項之罪者，處二年以下有期徒刑。


司法院資訊處製作；財團法人民間司法改革基金會備份。
